【裁判字號】    97,裁,452
【裁判日期】    970111
【裁判案由】    農業金融法
【裁判全文】
最  高  行  政  法  院  裁  定
                                     97年度裁字第00452號
上  訴  人  高雄縣內門鄉農會
代  表  人  甲○○
訴訟代理人  王東山  律師
被 上訴 人  行政院農業委員會
代  表  人  乙○○
上列當事人間因農業金融法事件，上訴人對於中華民國96年5月1
0日臺北高等行政法院95年度訴字第3185號判決，提起上訴，本
院裁定如下：
    主  文
上訴駁回。
上訴審訴訟費用由上訴人負擔。
    理  由
一、按對於高等行政法院判決之上訴，非以其違背法令為理由，
    不得為之，行政訴訟法第242條定有明文。依同法第243條第
    1項規定，判決不適用法規或適用不當者，為違背法令；而
    判決有同條第2項所列各款情形之一者，為當然違背法令。
    是當事人對於高等行政法院判決上訴，如依行政訴訟法第24
    3條第1項規定，以高等行政法院判決有不適用法規或適用不
    當為理由時，其上訴狀或理由書應有具體之指摘，並揭示該
    法規之條項或其內容；若係成文法以外之法則，應揭示該法
    則之旨趣；倘為司法院解釋或本院之判例，則應揭示該判解
    之字號或其內容。如以行政訴訟法第243條第2項所列各款情
    形為理由時，其上訴狀或理由書，應揭示合於該條項各款之
    事實。上訴狀或理由書如未依此項方法表明，或其所表明者
    與上開法條規定不合時，即難認為已對高等行政法院判決之
    違背法令有具體之指摘，其上訴自難認為合法。
二、本件上訴人對於高等行政法院判決提起上訴，與上訴範圍有
    關之爭點，在性質上分屬法律適用及事實認定。上訴人信用
    部因經營不善，經財政部依金融重建基金設置及管理條例及
    金融機構合併法規定，命上訴人將其信用部及營業所必須之
    財產讓與訴外人農民銀行。嗣後上訴人向被上訴人申請轉回
    本案系爭爭議資產，被上訴人遂作成處分核定訴外人農民銀
    行應返還系爭爭議資產。惟上訴人不服被上訴人未以二次過
    戶方式處理，以及命訴外人農民銀行繳回未過戶之土地增值
    稅，而訴願及原判決皆維持原處分決定。上訴意旨則謂：(1)
    依金融機構合併法第17條第1項第2款規定，系爭爭議資產應
    為二次過戶移轉，原審未適用前開條文為判決不適用法規。
    (2)依「信用部讓與銀行承受之農會漁會爭議資產認定與處理
    準則」第4條第3項規定，被上訴人未給予上訴人表達做成二
    次過戶之協商機會，該處分有瑕疵應撤銷。惟查：
  (一)原處分之規制效力僅在認定系爭土地之歸屬，至於產權如何
    移轉不在規制效力範圍內。上訴人如有請求，應踐行行政爭
    訟之前置程序，而其不踐行。原判決予以駁回，自無違誤。
    是其有關此部分之上訴理由一望即知與現行法制不符，未達
    合法上訴所須之低度門檻。
  (二)又按金融機構合併法第17條第1項第2款係規定：「金融機構
    經主管機關許可合併者，其存續機構或新設機構於申請對消
    滅機構所有不動產、應登記之動產及各項擔保物權之變更登
    記時，得憑主管機關證明逕行辦理登記，免繳納登記規費，
    並依下列各款規定辦理：一因合併而發生之印花稅及契稅，
    一律免徵。...二、原供消滅機構直接使用之土地隨同移轉
    時，經依土地稅法審核確定其現值後，即予辦理土地所有權
    移轉登記，其應繳納之土地增值稅准予記存，由該存續機構
    或新設機構於該項土地再移轉時一併繳納之；其破產或解散
    時，經記存之土地增值稅，應優先受償。」此項規定，與本
    案有關者，只在處理消滅機構在移轉土地時應負擔之土地增
    值稅，改由存續之機關負擔，並改以暫不繳納之「記存」方
    式處理。處理之對象為存續機關與稅捐機關，而與消滅機關
    無涉，當然沒有消滅機關承當土地增值稅之可能。原判決從
    實體法上予以駁回，亦無錯誤。而上訴人並未表明不服之上
    訴理由，亦不符合「具體指摘原判決違背法令」之上訴合法
    門檻。
  (三)此外原判決亦表明，上訴人之理事長、常務監事及總幹事均
    出席被上訴人召開之系爭爭議資產認定事宜之會議，依處理
    準則第4條第3項規定，並無違誤。何況前已言之，有待協商
    之內容為該筆土地在債法層次應否回歸為農會非信用部之財
    產，而不納入消滅信用部資產之一部，而不在於「回歸方式
    應否按照物權法之方式，移轉登記給存續機構，再移轉登記
    給上訴人」。是以此部分上訴意旨，同樣未到達對原判決「
    具體指摘」之最低度上訴門檻。
四、據上論結，本件上訴為不合法，依行政訴訟法第249條第1項
    前段、第104條、民事訴訟法第95條、第78條，裁定如主文
    。
中    華    民    國    97    年    1     月    11    日
                    最高行政法院第一庭
                        審判長法官  鄭  淑  貞
                              法官  黃  合  文
                              法官  吳  明  鴻
                              法官  鄭  小  康
                              法官  帥  嘉  寶
以  上  正  本  證  明  與  原  本  無  異
中    華    民    國    97    年    1     月    14    日
                              書記官  莊  俊  亨


司法院資訊處製作；財團法人民間司法改革基金會備份。
